臺灣臺中地方法院刑事判決　　　　　　 100年度訴字第2568號
公　訴　人　臺灣臺中地方法院檢察署檢察官
被　　　告　王文聰
上列被告因違反毒品危害防制條例案件，經檢察官提起公訴(100
年度毒偵字第2589號)，被告於準備程序中就被訴事實為有罪之
陳述，經告知簡式審判程序之旨，並聽取當事人之意見後，經本
院合議庭裁定由受命法官獨任進行簡式審判程序，判決如下:
    主    文
王文聰施用第一級毒品，累犯，處有期徒刑拾壹月。
    犯罪事實
一、王文聰曾於民國87年間，2次因施用毒品案件，各經本院裁
    定送觀察、勒戒後，均認無繼續施用毒品之傾向，分別於87
    年6月17日、87年10月21日釋放出所，並各經臺灣臺中地方
    法院檢察署檢察官以87年度偵字第11423號、87年度偵字第
    21539號為不起訴處分確定。又因施用第二級毒品案件，經
    本院以88年度易字第163號判決，判處有期徒刑3月確定，並
    裁定令入戒治處所施以強制戒治，嗣經本院裁定停止上開強
    制戒治後，於付保護管束期間，即88年3月間，復因施用第
    二級毒品案件，由本院以88年度易字第2442號判決，判處有
    期徒刑6月確定，並經本院裁定令入戒治處所施以強制戒治
    ，於89年3月12日強制戒治期滿釋放。又因施用第二級毒品
    案件，由本院以91年度易字第231號判決，判處有期徒刑8
    月，且經本院裁定令入戒治處所施以強制戒治，於92年7月
    12日強制戒治期滿釋放。復因(1)施用第一級毒品案件，經本
    院以96年度訴字第2807號判決，判處有期徒刑8月確定。另
    因(2)竊盜案件，經本院以96年度易字第6149號判決，判處有
    期徒刑7月確定。上開(1)、(2)案件，經本院以97年度聲字第
    1358號裁定，定應執行有期徒刑1年2月確定，於97年11月30
    日縮短刑期執行完畢。再因施用毒品案件，經本院以98年度
    訴字第780號判決，分別判處有期徒刑9月(施用第一級毒品
    部分)、7月(施用第二級毒品部分)，應執行有期徒刑1年2月
    確定，於99年6月2日縮短刑期執行完畢。詎其猶不知警惕，
    竟仍基於施用第一級毒品海洛因(下稱海洛因)之犯意，於
    100年6月20日凌晨1時許，在臺中市○○區鎮○路23號住處
    內，以將海洛因置於注射針筒內，再摻水稀釋混合後，注射
    於身體血管之方式，施用海洛因1次。嗣於100年6月22日，
    因其另涉及竊盜案件，為警查獲，其在有偵查權限之機關或
    人員發覺其上開施用海洛因犯行前，主動向臺中市政府警察
    局清水分局警員自首前揭施用海洛因犯行，而願接受裁判。
    經警於100年6月22日下午5時許，徵得其同意採集尿液送驗
    ，結果呈嗎啡陽性反應，而悉上情。
二、案經臺中市政府警察局清水分局報告臺灣臺中地方法院檢察
    署檢察官偵查起訴。
    理    由
一、本件被告王文聰所犯，非死刑、無期徒刑、最輕本刑為3年
    以上有期徒刑之罪，或高等法院管轄第一審之案件，被告於
    準備程序中，就前揭被訴事實為有罪之陳述，經受命法官告
    以簡式審判程序之旨，並聽取被告與公訴人之意見後，本院
    認無不得或不宜改依簡式審判程序進行之處，爰依刑事訴訟
    法第273條之1第1項、第284條之1，經合議庭評議後，裁定
    本件由受命法官獨任進行簡式審判程序，是本件之證據調查
    ，依刑事訴訟法第273條之2規定，不受同法第159條第1項、
    第161條之2、第161條之3、第163條之1及第164條至第170條
    規定之限制，合先敘明。
二、上開犯罪事實，業據被告於警詢、本院準備程序及審理中，
    均坦承不諱，而被告於100年6月22日下午5時許，經警採集
    之尿液經送驗，結果確呈嗎啡陽性反應一情，有詮昕科技股
    份有限公司濫用藥物尿液檢驗報告(報告日期100年6月30日
    、原樣編號I100184、報告編號00000000)、臺中市政府警察
    局清水分局委託鑑驗尿液代號與真實姓名對照表、勘察採證
    同意書各1紙附卷可稽(見警卷第4頁至第6頁)。又依文獻記
    載，施用海洛因後24小時內經由尿液排出之量可達使用劑量
    之80%，該種毒品於尿液中排出之最長時限，受施用劑量、
    施用方式、個人體質及代謝情況等因素影響，因個案而異，
    一般可檢出之最長時間為海洛因服用後2至4天一情，業經行
    政院衛生署管制藥品管理局90年5月4日管檢字第93902號函
    釋明確，是被告確有於如犯罪事實欄所載之時、地施用海洛
    因之犯行至明。被告自白與事實相符，堪予採信。本案事證
    已臻明確，被告犯行洵堪認定，應予依法論科。
三、按施用第一級、第二級毒品皆為犯罪行為，毒品危害防制條
    例第10條定有處罰明文，故施用第一、二級毒品者，依前揭
    規定本應科以刑罰，惟基於刑事政策，對合於一定條件之施
    用者，依同條例第20條、第23條之規定，施以觀察、勒戒或
    強制戒治之保安處分。又毒品危害防制條例於92年7月9日修
    正公布，自93年1月9日施行，其中第20條、第23條將施用毒
    品之刑事處遇程序，區分為「初犯」及「5年內再犯」、「5
    年後再犯」。依其立法理由之說明：「初犯」，經觀察、勒
    戒或強制戒治後，應為不起訴處分或不付審理之裁定；經觀
    察、勒戒或強制戒治執行完畢釋放後，「5年內再犯」者，
    因其再犯率甚高，原實施之觀察、勒戒及強制戒治既已無法
    收其實效，爰依法追訴或裁定交付審理。至於經觀察、勒戒
    或強制戒治執行完畢釋放後，「5年後再犯」者，前所實施
    之觀察、勒戒或強制戒治已足以遮斷其施用毒品之毒癮，為
    期自新及協助其斷除毒癮，仍適用「初犯」規定，先經觀察
    、勒戒或強制戒治之程序。從而依修正後之規定，僅限於「
    初犯」及「5年後再犯」2種情形，始應先經觀察、勒戒或強
    制戒治程序。倘被告於5年內已再犯，經依法追訴處罰，縱
    其第3次（或第3次以上）再度施用毒品之時間，在初犯經觀
    察、勒戒或強制戒治執行完畢釋放5年以後，已不合於「5年
    後再犯」之規定，且因已於「5年內再犯」，顯見其再犯率
    甚高，原實施觀察、勒戒或強制戒治，已無法收其實效，即
    應依該條例第10條處罰。至於第3次（或第3次以上）施用毒
    品之時間，是否宜有期間限制？以多久為適宜？則分屬刑事
    政策、專門醫學之範圍，非審判機關所能決定，有待循立法
    途徑解決（最高法院97年度第5次刑事庭會議、95年度第7次
    刑事庭會議決議、最高法院98年度台非字第56號判決意旨可
    資參照）。查被告前曾於87年間，2次因施用毒品案件，各
    經本院裁定送觀察、勒戒後，均認無繼續施用毒品之傾向，
    分別於87年6月17日、87年10月21日釋放出所，並各經臺灣
    臺中地方法院檢察署檢察官以87年度偵字第11423號、87年
    度偵字第21539號為不起訴處分確定。又因施用第二級毒品
    案件，經本院以88年度易字第163號判決，判處有期徒刑3
    月確定，並裁定令入戒治處所施以強制戒治，嗣經本院裁定
    停止上開強制戒治後，於付保護管束期間，即88年3月間，
    復因施用第二級毒品案件，由本院以88年度易字第2442號判
    決，判處有期徒刑6月確定，並經本院裁定令入戒治處所施
    以強制戒治，於89年3月12日強制戒治期滿釋放。又因施用
    第二級毒品案件，由本院以91年度易字第231號判決，判處
    有期徒刑8月，且經本院裁定令入戒治處所施以強制戒治，
    於92年7月12日強制戒治期滿釋放等情。有刑案資料查註紀
    錄表、全國施用毒品案件紀錄表、矯正簡表、臺灣高等法院
    被告前案紀錄表各1份在卷可稽。顯見被告並非於觀察、勒
    戒執行完畢後5年內，均無任何施用毒品之犯行，而其既已
    於觀察、勒戒執行完畢5年內再犯施用毒品之罪，並依法為
    追訴處罰，本次被告復行觸犯毒品危害防制條例第10條之罪
    ，自非屬毒品危害防制條例第20條第3項所定「5年後再犯」
    之情形，無再經觀察、勒戒或強制戒治之必要，應由檢察官
    逕行起訴，附此敘明。
四、查海洛因係毒品危害防制條例第2條第2項第1款規定之第一
    級毒品，是核被告所為，係犯同條例第10條第1項之施用第
    一級毒品罪。其施用第一級毒品前持有第一級毒品之低度行
    為，應為施用之高度行為所吸收，不另論罪。被告前因(1)施
    用第一級毒品案件，經本院以96年度訴字第2807號判決，判
    處有期徒刑8月確定。另因(2)竊盜案件，經本院以96年度易
    字第6149號判決，判處有期徒刑7月確定。上開(1)、(2)案件
    ，經本院以97年度聲字第1358號裁定，應執行有期徒刑1 年
    2月確定，於97年11月30日縮短刑期執行完畢。再因施用毒
    品案件，經本院以98年度訴字第780號判決，分別判處有期
    徒刑9月(施用第一級毒品部分)、7月(施用第二級毒品部分)
    ，應執行有期徒刑1年2月確定，於99年6月2日縮短刑期執行
    完畢等情，有臺灣高等法院被告前案紀錄表1份在卷可稽，
    其於有期徒刑執行完畢後5年內，故意再犯本件有期徒刑以
    上之罪，為累犯，應依刑法第47條第1項規定，加重其刑。
    被告在有偵查權限之機關或人員未發現有確切之根據得為合
    理懷疑其上開施用海洛因之犯行前，自動向臺中市政府警察
    局清水分局警員供承上開施用海洛因犯行一節，有被告警詢
    筆錄、員警職務報告各1份附卷可稽，本院審酌當時情狀，
    認其所犯上開施用第一級毒品之罪，得依刑法第62條前段規
    定，減輕其刑，並依刑法第71條第1項規定，與前開加重事
    由，先加後減之。爰審酌被告前有因施用毒品案件，經觀察
    、勒戒、強制戒治及科刑紀錄，竟再犯本案施用第一級毒品
    罪，顯見其意志不堅，無法戒絕毒癮，且無視於毒品對於自
    身健康之戕害及國家杜絕毒品犯罪之禁令，其行殊值非難。
    併斟酌被告犯罪後，坦承犯行，犯罪後態度尚佳，而施用毒
    品固戕害個人身心健康至鉅，然尚未嚴重危害他人權益，犯
    罪手段尚屬平和、犯罪之動機、目的、手段、國小畢業之智
    識程度、另案入監執行前，擔任臨時工、日薪新臺幣1000元
    至1200元、需扶養其母親及1名小孩之生活狀況等一切情狀
    ，量處如主文所示之刑，以資懲儆。
據上論斷，應依刑事訴訟法第273條之1第1項、第299條第1項前
段，毒品危害防制條例第10條第1項，刑法第11條前段、第47條
第1項、第62條前段，判決如主文。
本案經檢察官顏淑惠到庭執行職務。
中    華    民    國   100    年    10    月    27    日
                  刑事第十庭  法  官  林慧欣
以上正本證明與原本無異。
如不服本判決應於收受送達後10日內向本院提出上訴書狀，並應
敘述具體理由；其未敘述上訴理由者，應於上訴期間屆滿後20日
內向本院補提理由書（均須按他造當事人之人數附繕本）「切勿
逕送上級法院」。
                              書記官  鄭淑英
中    華    民    國   100    年    10    月    27    日
附錄本案論罪科刑法條
毒品危害防制條例第10條第1項
施用第一級毒品者，處六月以上五年以下有期徒刑。